臺灣南投地方法院民事判決
111年度婚字第80號
原      告  甲○○  

被      告  乙○○  

上列當事人間請求離婚事件，本院於民國111年10月19日言詞辯
論終結，判決如下：
    主      文
一、准原告與被告離婚。
二、訴訟費用新臺幣3,000元，由被告負擔。
    事實及理由
一、按家事訴訟事件，除本法別有規定者外，準用民事訴訟法之
    規定。又言詞辯論期日，當事人之一造不到場者，得依到場
    當事人之聲請，由其一造辯論而為判決。家事事件法第51條
    、民事訴訟法第385條第1項分別定有明文。本件被告經合法
    通知未於言詞辯論期日到場，核無民事訴訟法第386條各款
    所列情形，爰依原告之聲請，由其一造辯論而為判決。
二、原告起訴主張：
　㈠兩造於民國80年11月26日結婚，育有子女3人。兩造原同住於
    南投縣埔里鎮九成街房屋，因被告負債累累，兩造遂將房屋
    出售，並租屋於南投縣埔里鎮隆生路136之10號，嗣原告於9
    9年間搬至虎尾與兒子同住。　
　㈡被告曾毆打原告及兒子，致兒子氣喘送醫，且被告經營水電
    工程失敗，原告顧及子女、家庭，聽從被告建議回娘家借款
    ，以娘家農地向臺中商業銀行埔里分行借貸新臺幣（下同）
    300多萬元，借款至今尚餘約11萬元未清償，被告從未協助
    償還貸款，生活費用及子女扶養費亦為聲請人支付。再者，
    被告水電工作不固定，難以維持家庭開銷，原告將近20年都
    在努力工作償還貸款，期間另有被告開工程行時登記在原告
    名下之汽車稅金，加上罰金高達40多萬元，皆為原告所繳納
    。
　㈢兩造分居迄今超過6年，已無感情，子女皆已成年能自力更生
    ，原告不願再陷入還債惡夢，也不想拖累子女。為此，爰依
    民法第1052條第1項第4款、第5款、第2項規定，請求判決准
    兩造離婚等語。
三、被告方面：被告經合法通知，未於言詞辯論期日到場，亦未
    提出書狀作任何聲明或陳述。
四、本院之判斷：
　㈠按夫妻之一方對他方之直系親屬為虐待，或夫妻一方之直系
    親屬對他方為虐待，致不堪為共同生活者或有以惡意遺棄他
    方在繼續狀態中者，他方得向法院請求離婚。有民法第1052
    條第1項以外之重大事由，難以維持婚姻者，夫妻之一方得
    請求離婚。但其事由應由夫妻之一方負責者，僅他方得請求
    離婚。民法第1052條第1項第4款、第5款定有明文。次按，
    有民法第1052條第1項以外之重大事由，難以維持婚姻者，
    夫妻之一方得請求離婚。但其事由應由夫妻之一方負責者，
    僅他方得請求離婚。民法第1052條第2項亦定有明文。又民
    法第1052條第2項規定之是否有難以維持婚姻之重大事由，
    判斷標準為婚姻是否已生破綻而無回復之希望，此不可由原
    告已喪失維持婚姻意欲之主觀面加以認定，而應依客觀的標
    準，即難以維持婚姻之事實，是否已達於倘處於同一境況，
    任何人均將喪失維持婚姻希望之程度以決之（最高法院87年
    度台上字第1304號判決意旨參照）。再者，婚姻係以夫妻之
    共同生活為目的，配偶應互信互賴、相互協力，以保持共同
    生活之圓滿、安全及幸福，此為維持婚姻之基礎，若夫妻間
    感情淡薄，已無相互信賴扶持之心，致維持婚姻之基礎蕩然
    無存，而無復合之可能者，即有難以維持婚姻之重大事由。
  ㈡經查：
　  ⒈原告主張兩造於80年11月26日結婚，育有子女蕭宸安、甲○
      ○、蕭琇庭，有全戶戶籍資料查詢結果、個人戶籍資料查
      詢結果在卷，首堪認定。
　  ⒉又被告經商失敗，要求原告向娘家借款300多萬，原告以娘
      家土地向銀行貸款300餘萬後，被告未與原告共同還款，
      復積欠汽車稅金及罰金共計40萬餘元，上開債務均係原告
      獨自清償，且原告為償還被告債務，與被告分居迄今已逾
      6年等情，業據其提出南投縣埔里地政事務所人民申請登
      記案件收據、土地建築改良物抵押權設定契約書為證，並
      聲請傳喚證人蕭琇庭、甲○○結證在卷；而被告經合法通知
      ，未於言詞辯論期日到場爭執，亦未提出書狀作何聲明或
      陳述；故本院審核原告之主張，與其所提上開證據方法及
      本院調查證據之結果均相符合，自堪信為真正。
　  ⒊原告固指稱被告曾毆打兩造之子，致兩造之子氣喘送醫，
      然證人甲○○已證稱與被告同住期間未曾受被告虐待，原告
      亦未提出任何證據資料供本院調查、審酌，故難認被告有
      原告主張之民法第1052條第1項第4款對兩造之子為虐待，
      致不堪為共同生活之離婚事由存在。
　  ⒋又兩造因被告負債累累，分居迄今已逾6年，固堪認定如上
      述，惟原告係自行離開兩造住處，亦不曾請求被告履行同
      居義務，尚難以兩造長期分居即認被告有拒絕履行同居義
      務之情事，故難認被告有原告主張之民法第1052條第1項
      第5款對原告惡意遺棄且在繼續狀態中之離婚事由存在。
　  ⒌惟據證人蕭琇庭證稱：因為被告之前做生意被騙，有拿房
      屋去抵押，原告有回去找伊外公拿土地去借錢還被告的債
      務，之後原告就要努力的工作還貸款，所以父母就沒有住
      在一起了，那時候因為這個債務，被告都沒有還過，所以
      原告很心寒，兩造如果會聯絡都是因為伊弟弟的生活費或
      學費的事，被告的工程行要原告當負責人，被告說只要當
      負責人就好，其他都不用管，也不用擔責任，工程行名下
      有一臺車都沒有去繳稅，後來伊跟原告去處理時，發現總
      共要繳40幾萬多，被告裝死，電話都不接，不聞不問等語
      ；又證人甲○○亦到庭證稱：兩造沒有住在一起，因為原告
      要還被告的貸款、欠的債務，所以要一直工作，被告沒有
      要找原告回來一起住，沒有聯絡原告關心原告的生活、身
      體、工作狀況，伊高中畢業後跟原告、姐姐住，這段期間
      被告只有打電話給伊，沒有打電話給原告，打電話給伊也
      只是為了借錢，也沒有關心伊等語；依上開證人所述，足
      認被告於婚姻期間，長期漠視原告所背負之金錢壓力，對
      家庭經濟或勞務付出甚少，且原告因被告之負債情形離家
      ，兩造分居至今已逾6年，雙方對彼此均無關心，可徵兩
      造夫妻感情已十分淡薄，實難認兩造間尚能互信互賴、相
      互協力，亦難認兩造有願保持共同生活之圓滿、安全及幸
      福而維持婚姻之心，兩造間維持婚姻之基礎顯已蕩然無存
      ，而無復合之可能，堪信兩造間確有難以維持婚姻之重大
      事由存在。而本件兩造婚姻破綻事由之產生，係可歸責於
      被告上開行為，以及兩造均無心修復夫妻關係，比較上被
      告應負擔之可歸責性大於原告。
  ㈢從而，原告以一個聲明，三個請求權基礎，擇一請求本院判
    決准其與被告離婚，依前所述，原告依民法第1052條第2項
    規定訴請判決離婚，為有理由，應予准許。
五、訴訟費用負擔之依據：家事事件法第51條，民事訴訟法第78
    條。
中　　華　　民　　國　　111 　年　　11　　月　　2　　日
                家事法庭    法  官  黃立昌
以上正本係照原本作成。
如對本判決上訴，須於判決送達後20日內向本院提出上訴狀。如
委任律師提起上訴者，應一併繳納上訴審裁判費。
中　　華　　民　　國　　111 　年　　11　　月　　4 　　日
                            書記官　洪正昌